臺灣士林地方法院民事判決　　　　　　　　　　　　九十二年度簡上字第一五四號
　　上　訴　人　企龍股份有限公司
　　法定代理人　丙○○
　　訴訟代理人　乙○○
　　被上訴人　　東方科學園區管理委員會
　　法定代理人　甲○○
　　訴訟代理人　羅惠民律師
當事人間請求給付管理費事件，上訴人對於中華民國九十二年五月十九日本院內湖簡
易庭九十二年度湖簡字第一一一三號第一審判決提起上訴，本院於九十二年十二月三
十一日言詞辯論終結，茲判決如下：
    主  文
上訴駁回。
第二審訴訟費用由上訴人負擔。
    事  實
甲、上訴人方面：
  一、聲明：
    (一)原判決中除上訴人應給付新台幣（下同）壹萬肆仟伍佰壹拾參元外，其餘不利
      於上訴人之部分廢棄。
    (二)第一、二審訴訟費由被上訴人負擔。
  二、陳述：除與原審判決書所載者相同茲予引用外，補稱：
    (一)管理費之收取標準不應以區分所有權人「有無使用」，而應以「能否使用」為
      據，如有不可抗力之因素存在，致無法進行修復使用時，即無強令該區分所有
      權人繳交管理費之理。本件上訴人所有門牌號碼台北縣汐止市○○○路○段一
      ○二號及一○四號二十一樓房屋，於九十年五月十二日發生大火後，經台北縣
      政府委託台灣省建築師公會等單位覆勘結果，認係緊鄰受損嚴重之Ａ棟建築物
      ，鄰近Ａ棟之鋼樑受火害局部變型，部分頂板受火害嚴重變型，於修復工作進
      行前，確實無法使用。且依據施工程序，應於整體建築物結構修復工作完成後
      ，再進行室內修復工作，目前由於建築物結構修復工作尚未完成，系爭建物需
      等待Ａ棟之修護工程進行時始能一起修繕，於此情形下，不應強令上訴人全額
      繳交管理費。
    (二)上訴人曾於九十一年五月三十一日以存証信函知會被上訴人前述狀況，被上訴
      人既已知悉系爭標的物因受不可抗拒之因素無法單獨進行修復，故被上訴人即
      應比照同樣性質之Ａ棟，將系爭建物之管理、水電費之收費方式，依Ａ棟之收
      費方式收取始為合理。
  三、證據：援用原審之立證方法。
乙、被上訴人方面：
  一、聲明：駁回上訴。
  二、陳述：除與原審判決書所載者相同茲予引用外，補稱：
    (一)公共水電費乃被上訴人已代墊予自來水公司及電力公司，依規約上訴人縱未使
      用系爭房屋仍應繳納基本費。Ａ棟房屋火災後水電表已拆除，當然無庸繳交水
      電費，上訴人之情形與之有別，不應為相同之處理。
    (二)Ａ棟管理費之減免係經被上訴人會議決議並報請區分所有權會議通過追認，其
      減免範圍並不包括上訴人區分所有權部分，上訴人主張得減免管理費，於法自
      屬無據。
  三、證據：援用原審之立證方法。
    理  由
一、被上訴人主張：其係台北縣汐止市東方科學園區全體區分所有權人選舉成立之管
    理委員會，上訴人為園區內門牌號碼台北縣汐止市○○○路○段一０二號及一０
    四號二十一樓房屋之區分所有權人，上訴人自民國（下同）九十年五月至九十一
    年十月間共計欠繳管理費十一萬七千五百八十七元及應分攤之水電費十四萬二千
    六百三十七元，共計二十六萬零二百二十四元，經催告後仍置之不理，爰依公寓
    大廈管理條例規定，求為判決上訴人給付上開管理費用及自九十二年一月一日起
    至清償日止按年息百分之十計算之利息。
二、上訴人則以九十年五月間，上訴人所有之系爭房屋，因受東方科學園區大火波及
    ，造成嚴重毀損，其中一０四號二十一樓，經台灣省建築師公會鑑定結果認為目
    前無法使用，亦經台北縣政府稅捐處汐止分處派員勘查後准予追溯自九十年全年
    免徵房屋稅，在未重建完成恢復使用前，免徵房屋稅，則該屋既無法使用，即應
    比照東方科學園區內其他因受火害而無法使用之廠戶（如Ａ棟）收費，然被上訴
    人並未依此標準計算上訴人應繳交之金額，經上訴人以存証信函知會後，被上訴
    人之法定代理人已傳真予上訴人，同意比照其餘受災戶暫時免予收取管理費及水
    電費等語置辯。
三、本件經依民事訴訟法第二百七十一條之一準用第二百七十條之一第一項第三款規
    定，整理並協議簡化爭點及不爭執點後，兩造同意就本院九十二年八月二十七日
    準備程序時，兩造協議簡化之爭點為主張及辯論（見本院卷第二三頁）。
  (一)不爭執事項：
    上訴人自九十年五月至九十一年十月間，共欠繳管理費十一萬七千五百八十七元
    及應分攤之水電費十四萬二千六百三十七元，合計二十六萬零二百二十四元。
  (二)兩造爭執之事項：
    上訴人所有之建物無法使用，應否比照其餘受災戶（如Ａ棟）之收費標準，管理
    費部分每坪以十五元計算，水電部分全免？
    (1)按共用部分、約定共用部分之修繕、管理、維護，由管理負責人或管理委員會
  　　為之。其費用由公共基金支付或由區分所有權人按其共有之應有部分比例分擔
    　之。區分所有權人會議或規約另有規定者，從其規定，公寓大廈管理條例第十
      條第二項本文、第三項定有明文。該等管理費用之收取，係以支付共用部分及
      約定共用部分之修繕、管理及維護為目的。其收費標準除區分所有權人會議或
      規約另有規定，從其規定者外，由區分所有權人按其共有之應有部分比例分擔
      ，此乃區分所有權人間對共用或約定共用部分所負擔之義務。只要管理負責人
      或管理委員會就共用或約定共用部分有修繕、管理及維護之事實存在，各區分
      所有權人即有繳交管理費之義務，至於各區分所有權人如何使用其專有部分則
      與管理費之支付分屬不同之二事，若未經有權決定管理費用者之同意前，各區
      分所有權人不因其專有部分未為使用或無法使用而異其繳納管理費之標準。本
      件上訴人為台北縣汐止市東方科學園區之區分所有權人，園區內各共用或約定
      共用部分，現仍由管理委員會即被上訴人進行修繕、管理及維護，依前揭說明
      ，上訴人即有繳交管理費之義務。上訴人雖抗辯系爭一０四號二十一樓房屋經
      火害後不堪使用，應比照其他不堪使用之樓層（如Ａ棟）收費，並提出火災証
      明書、鑑定報告書為証，然查：東方科學園區於九十年五月十二日經火害後，
      被上訴人於九十年五月二十九日召集管理委員會研討復建相關提案，訂定復原
      期間管理費用收支暫行要點，僅通過Ａ棟區分所有權人或住戶至復建完成前以
      每坪十五元收繳管理費，Ｂ、Ｃ棟為裝修清理暫遷出廠戶則以每坪三十元收繳
      ，其餘仍正常營運者，仍以每坪六十元收繳，該提案並經東方科學園區第五屆
      區分所有權人會議同意追認，有被上訴人所提東方科學園區第五屆區分所有權
      人會議會議紀錄可稽，則依上開要點，得以每坪十五元之標準計收管理費者僅
      限於Ａ棟之區分所有權人或住戶，上訴人非屬Ａ棟之區分所有權人或住戶，且
      前揭要點僅就管理費之收費標準有所調整，並不及於水電費，則被告所有之一
      ０四號二十一樓房屋尚不得要求援用相同之管理費收費標準或要求免除分攤水
      電費。
    (2)次按公寓大廈成立管理委員會者，應由管理委員會互推一人為主任委員，主任
      委員對外代表管理委員會，公寓大廈管理條例第二十七條第二項定有明文，則
      經由管理委員會所選任之主任委員，其對外當然代表管理委員會而為其法定代
      理人，是以主任委員對外基於管理委員會主任委員身分所為之意思表示，法律
      效果即應歸屬於管理委員會，不生逾越權限而影響其效力之問題（最高法院八
      十八年台上字第一七一號判決意旨參照）。倘管理委員會主任委員經授權得對
      特定區分所有權人減免管理費，而為此意思表示時，固對管理委員會發生效力
      ，如管理委員會主任委員無對特定區分所有權人為同意減免管理費收取標準之
      意思表示時，自不發生該特定區分所有權人得依減免標準繳交管理費之效力。
      上訴人抗辯被上訴人之主任委員同意依每坪十五元之標準收取管理費之情，固
      據提出經被上訴人主任委員甲○○署名之傳真函一份為證，然被上訴人否認之
      ，並陳稱該函僅係內部簽呈，其原擬以該簽呈內容為和解條件與上訴人進行協
      商，但經上訴人拒絕等語。經查：該傳真文之首行即為「擬」字，內容為：「
      一、『企龍』104號毗鄰Ａ棟，確因火害波及而無法進住使用，擬同意自90.5.
      12起管理費用以15元/坪收取。二、…小公之基本電費，擬自契約容量減降後
      是戶免於攤計（大公電費亦同）。三、呈核後再行將右陳措施與『企龍』協商
      。」文末則蓋有陸培松0604（即六月四日）、柯重生6/5（即六月五日）及甲
      ○○6/5（即六月五日）。文內第一、二點亦分別使用「擬同意」、「擬自」
      等用語，第三點並記載「呈核後再行將右陳措施與『企龍』協商」等語觀之，
      堪認上述傳真函文應係被上訴人內部之簽呈無訛。被上訴人傳真之目的係與上
      訴人協商，並無對上訴人為同意減免之意思表示，自不生上訴人得依傳真內容
      所載減免標準繳交管理費之效力。是上訴人辯稱已得被上訴人主任委員同意減
      免管理費等語，尚非可採。
四、綜上所述，上訴人應繳之管理費不以上訴人有無使用其所有之系爭建物為據，且
    被上訴人亦未同意調整對上訴人之收費標準，則被上訴人以原定之管理經費收取
    標準向上訴人收取管理經費，實屬有據。又被上訴人曾催告上訴人於九十一年十
    二月三十一日前給付，然上訴人仍未履行，有被上訴人所提存證信函及回執等件
    為證，從而，被上訴人請求上訴人給付二十六萬零二百二十四元及自九十二年一
    月一日起至清償日止按年息百分之十計算之利息，為有理由，應予准許，原審為
    上訴人敗訴之判決，並以本件係就因定期給付之爭執涉訟，所為上訴人敗訴判決
    ，依職權宣告假執行及酌定上訴人相當擔保金額免為假執行之執行，即無不合。
    上訴意旨求為廢棄改判，為無理由，應予駁回。
五、據上論結，本件上訴為無理由，依民事訴訟法第四百三十六條之一第三項、第四
    百四十九條第一項、第七十八條，判決如主文。
中　　　華　　　民　　　國　　九十三　　年　　　一　　　月　　 十四 　　日
         　                         臺灣士林地方法院民事第一庭
    　　　　　                          審判長法官  黃小瑩
     　　　　　                         法      官  曾家貽
              　　　　　                法      官  陳雅玲
右為正本係照原本作成。
本判決不得上訴。
中　　　華　　　民　　　國　　九十三　　年　　　一　　　月　　 十六 　　日
    　　　　　                          書　記　官  黃惠苹
